臺灣嘉義地方法院嘉義簡易庭民事簡易判決
111年度嘉簡字第877號
原      告  富邦產物保險股份有限公司

法定代理人  賴榮崇  
訴訟代理人  魏至平  
被      告  余章豪  



上列當事人間侵權行為損害賠償(交通)事件，本院於民國111年1
2月13日言詞辯論終結，判決如下：
    主      文
被告應給付原告新臺幣54,344元，及自民國111年11月29日起至
清償日止，按年息5％計算之利息。
原告其餘之訴駁回。
訴訟費用新臺幣2,320元，由被告負擔其中新臺幣584元，餘由原
告負擔。
本判決第1項得假執行。
    事實及理由
被告未於言詞辯論期日到場，核無民事訴訟法第386條所列各款
  情形，爰依職權由原告一造辯論而為判決。
原告聲明：被告應給付原告新臺幣（下同）216,030元，及自起
  訴狀繕本送達翌日起至清償日止，按年息5％計算之利息。陳述
  ：被告於民國110年6月6日上午駕駛車牌號碼00-0000號汽車行
  經嘉義市世賢路與保安二路交岔路口闖紅燈，與訴外人洪茂忠
  所有並駕駛而為原告承保之車牌號碼000-0000號汽車（下稱甲
  車）發生碰撞，過失不法毀損甲車。甲車送修支出修復費用21
  6,030元，包含零件193,209元、工資22,821元，原告已依保險
  契約全額賠付洪茂忠。為此依侵權行為及保險人代位權之法律
  關係，請求判決如聲明所示。
被告未於言詞辯論期日到場，亦未提出書狀作何聲明或陳述。
民法第184條第1項前段規定「因故意或過失，不法侵害他人之
  權利者，負損害賠償責任」，道路交通安全規則第93條第1項
  第2款規定「行車速度，依速限標誌或標線之規定，無速限標
  誌或標線者，應依下列規定：二、行經設有彎道、坡路、狹路
  、狹橋、隧道、學校、醫院標誌之路段、道路施工路段、泥濘
  或積水道路、無號誌之交岔路口及其他人車擁擠處所，或因雨
  霧致視線不清或道路發生臨時障礙，均應減速慢行，作隨時停
  車之準備」。經查：原告主張被告於前揭時地駕駛汽車，因過
  失不法毀損洪茂忠所有並駕駛之甲車之事實，業據其提出行車
  執照、照片為證，並經本院向嘉義市政府警察局調取交通事故
  卷宗提示辯論。依上開卷宗，洪茂忠係沿保安二路由北往南方
  向駛至該路與世賢路交岔路口，並遵守綠燈之燈光號誌通過，
  被告係沿世賢路由西往東方向駛至交岔路口，惟行車方向之燈
  號故障，未顯示紅燈，本院認為，號誌管理機關維護路口號誌
  不當，嚴重影響行車安全，為肇事主因，被告駕駛汽車，行經
  燈號故障未顯示紅燈之交岔路口，未減速慢行，作隨時停車之
  準備，有違道路交通安全規則第93條第1項第2款規定，為肇事
  次因，洪茂忠遵守綠燈之燈光號誌通過交岔路口，措手不及，
  無肇事因素。被告雖無原告主張之闖紅燈行為，然其有違前開
  規定，而為肇事次因，仍有過失，堪信原告之主張為真，爰認
  定被告過失比例為10分之3。則原告主張被告應就其過失不法
  毀損甲車之侵權行為，對洪茂忠負10分之3損害賠償責任，合
  於上開規定，應屬有據；逾此部分，尚屬無憑。
民法第196條規定「不法毀損他人之物者，被害人得請求賠償其
  物因毀損所減少之價額」，保險法第53條第1項規定「被保險
  人因保險人應負保險責任之損失發生，而對於第三人有損失賠
  償請求權者，保險人得於給付賠償金額後，代位行使被保險人
  對於第三人之請求權；但其所請求之數額，以不逾賠償金額為
  限」。被害人依民法第196條請求賠償物被毀損所減少之價額
  ，得以修復費用為估定之標準，但以必要者為限（例如：修理
  材料以新品換舊品，應予折舊）。經查：原告主張甲車為其承
  保，送修支出修復費用216,030元，包含零件193,209元、工資
  22,821元，已依保險契約全額賠付洪茂忠之事實，業據其提出
  汽車險理賠申請書、估價單、照片、統一發票為證，且為被告
  不爭執，堪信為真。依上開規定及說明，原告以上開修復費用
  為甲車被毀損所減少價額之估定標準，於不逾其金額範圍內，
  得代位洪茂忠行使對於被告之侵權行為損害賠償請求權。
所得稅法第51條第1項前段、第2項前段規定「固定資產之折舊
  方法，以採用平均法、定率遞減法、年數合計法、生產數量法
  、工作時間法或其他經主管機關核定之折舊方法為準」、「各
  種固定資產耐用年數，依固定資產耐用年數表之規定」，第12
  1條規定「本法施行細則、固定資產耐用年數表及遞耗資產耗
  竭率表，由財政部定之」；所得稅法施行細則第48條第1款、
  第2款規定「一、採平均法者，以固定資產成本減除殘值後之
  餘額，按固定資產耐用年數表規定之耐用年數平均分攤，計算
  每期折舊額。二、採定率遞減法者，以固定資產每期減除該期
  折舊額後之餘額順序作為各次期計算折舊之基數，而以一定比
  率計算各期折舊額」；營利事業所得稅查核準則第95條第6款
  規定「固定資產提列折舊採用平均法、定率遞減法或年數合計
  法者，以一年為計算單位；其使用期間未滿一年者，按實際使
  用之月數相當於全年之比例計算之；不滿一月者，以月計」；
  民法第124條第2項後段規定「知其出生之月，而不知出生之日
  者，推定其為該月十五日出生」。依所得稅法第51條第2項、
  第121條授權訂定之固定資產耐用年數表，非運輸業用之汽車
  耐用年數為5年。至於在侵權行為損害賠償之法律關係中，法
  院得衡量該固定資產之性質及使用狀況，擇定折舊方法，以為
  新品換舊品時計算其折舊額之參考。經查：
  ㈠甲車送修支出之修復費用包含零件193,209元、工資22,821元
    ，已如前述。零件部分，係以新零件更換舊零件，依上說明
    ，即有折舊必要；至工資部分，自無所謂折舊。
  ㈡依前開行車執照，甲車係於109年5月出廠之非運輸業用汽車
    ，惟不知當月何日，應類推適用民法第124條第2項後段，推
    定為109年5月15日，是其遭毀損時出廠1年1月，未逾5年，
    宜以平均法計算折舊。修復費用中，零件193,209元部分按
    附表所示平均法計算折舊後為158,324元，連同無庸折舊之
    其餘費用合計181,145元（計算式：158,324+22,821＝181,14
    5），再按被告過失比例10分之3減輕後，為54,344元（計算
    式：181,145*3/10≒54,344，元以下四捨五入）。則原告請
    求被告賠償54,344元，應屬有據；逾此部分，尚屬無憑。
民法第203條規定「應付利息之債務，其利率未經約定，亦無法
  律可據者，週年利率為百分之五」，第229條第2項規定「給付
  無確定期限者，債務人於債權人得請求給付時，經其催告而未
  為給付，自受催告時起，負遲延責任。其經債權人起訴而送達
  訴狀，或依督促程序送達支付命令，或為其他相類之行為者，
  與催告有同一之效力」，第233條第1項前段規定「遲延之債務
  ，以支付金錢為標的者，債權人得請求依法定利率計算之遲延
  利息」。經查：原告起訴狀繕本係於111年11月28日公示送達
  被告，則原告依侵權行為及保險人代位權之法律關係，請求被
  告給付54,344元，及自111年11月29日起至清償日止，按年息5
  ％計算之法定遲延利息，為有理由，應予准許；逾此部分，為
  無理由，應予駁回。
本件係適用簡易程序所為被告敗訴之判決，就原告勝訴部分，
  應依職權宣告假執行，及依職權確定訴訟費用額為2,320元（
  第一審裁判費），酌量命兩造以比例分擔。
本件判決事證已臻明確，兩造其餘主張及舉證，核與判決結果
  無影響，不另論述。
中　　華　　民　　國　　111 　年　  12　　月　　22  　日
               臺灣嘉義地方法院嘉義簡易庭
                         法　官  廖政勝
以上正本係照原本作成。　　　　　　　　　　　　　　　　　
如不服本判決，應於判決送達後20日內，向本院提出上訴狀，並
按應送達於他造之人數提出繕本或影本，及繳納第二審裁判費。
中　　華　　民　　國　　111 　年　　12　　月　　22　　日
                         書記官  林金福
附表：
依行政院所頒固定資產耐用年數表及固定資產折舊率表，【非運
輸業用客車、貨車】之耐用年數為5年，依平均法計算其折舊結
果（即以固定資產成本減除殘價後之餘額，按固定資產耐用年數
表規定之耐用年數平均分攤，計算折舊額），每年折舊率為5分
之1，並參酌營利事業所得稅查核準則第95條第6款規定「固定資
產提列折舊採用定率遞減法者，以1年為計算單位，其使用期間
未滿1年者，按實際使用之月數相當於全年之比例計算之，不滿1
月者，以1月計」，上開【非運輸業用客車、貨車】自出廠日迄
本件車禍發生時已使用1年1月，則零件扣除折舊後之修復費用估
定為158,324元【計算方式：1.殘價＝取得成本÷( 耐用年數＋1)即
193,209÷(5+1)≒32,202（小數點以下四捨五入）；2.折舊額 ＝(
取得成本－殘價)×1/（耐用年數）×（使用年數）即(193,209－32,
202) ×1/5×（1+1/12）≒34,885（小數點以下四捨五入）；3.扣
除折舊後價值＝（新品取得成本－折舊額）即193,209－34,885＝158
,324】